【裁判字號】    88,保險,73
【裁判日期】    891031
【裁判案由】    損害賠償
【裁判全文】
臺灣臺北地方法院民事判決  八十八年度保險字第七三號
    原      告  富邦產物保險股份有限公司
    法定代理人  甲○○
    訴訟代理人  丙○○
                乙○○
                丁○○
    被      告  億而富汽車有限公司
    兼      右
    法定代理人  己○○        .
右當事人間請求損害賠償事件，本院判決如左：
    主      文
原告之訴及假執行之聲請均駁回。
訴訟費用由原告負擔。
    事      實
甲、原告方面：
  壹、聲明：
    一、被告應給付原告新台幣（下同）六十二萬四千七百八十元，及自起訴狀繕本
        送達翌日起至清償日止按週年利率百分之五計算之利息。
    二、願供擔保請准宣告假執行。
  貳、陳述：
    一、訴外人邦霖工程股份有限公司（下稱邦霖公司）之使用人戊○○於民國八十
        六年十二月十六日將車牌號碼ＣＥ─八八五三號車輛（下稱系爭車輛）送至
        被告億而富汽車有限公司（下稱億而富公司）處保養維修該，被告億而富公
        司之負責人即被告己○○允諾翌日可予取車，於當日晚間保養完畢後，即將
        該車停於公司外之騎樓上，未將車輛及鑰匙交付車主。戊○○於八十六年十
        二月十七日發現車車輛遭竊，即向台北縣新店市江陵派出所報備在案。該失
        竊之車曾由車主向原告承保汽車竊盜損失險，案發時尚在保險期間中，原告
        經被保險人通知，並於原告派員向警方查證上情屬實後，即依約理賠六十二
        萬四千七百八十元，因依保險法第五十三條規定代位被保險人對被告為損害
        賠償之請求。
    二、按稱承攬者，謂當事人約定，一方為他方完成一定之工作，他方俟工作完成
        ，給付報酬之契約。因可歸責於承攬人之事由，致工作發生瑕疵者，定作人
        除依前二條之規定，請求修補或解除契約或請求減少報酬外，並得請求損害
        賠償，民法第四百九十條、第四百九十五條定有明文。又法人對於其董事或
        其他有代表權之人因執行職務所加於他人之損害，與該行為人連帶負賠償之
        責任，同法第二十八條亦有明文。本件被告億而富公司既有償收受保養費用
        ，且保養期間內仍負契約之注意義務，於將車保養完畢後，即任憑擱置於處
        所外之騎樓上，實際有過失。且被告億而富公司已收受該車，依民法第三百
        七十三條、第三百四十七條規定，應負交付時之危險負擔責任。依前規定，
        被告二人自應賠償該等損害。
  、證據：提出理賠申請書一份、車損照片五張、車輛失竊證明單、牌照註銷書登
      記書、讓渡書、證明書、催告書各一份為證，並聲請訊問證人戊○○。
乙、被告方面：
  壹、聲明：駁回原告之訴。
  貳、陳述：
      八十六年十二月十六日中午二時許，一位楊先生送修系爭車輛，修車項目為更
      換機油、變速箱和檢查車身全部及保養，依經驗約三小時可修好，被告於當日
      下午六、七時許將車輛修好後，即將車鑰匙及車輛交付楊先生，楊先生表示沒
      有位置停，乃停在被告公司騎樓外，被告即告知九時許下班就關門，且該區域
      為紅線區域，被告亦未使用該區停車。則被告已將車輛修好，並交付委託修車
      之人，該車遭竊自非被告所應負責。
  、證據：聲請訊問證人戊○○、林宏明、周育詩。
    理      由
一、原告主張訴外人即被保險人邦霖公司所有系爭車輛向伊承保汽車竊盜損失險，於
    保險期間之八十六年十二月十六日因使用人戊○○將車交由被告維修及保養，而
    於被告保管中遭竊。伊已依保險契約之約定賠償邦霖公司六十二萬四千七百八十
    元，依保險代位之法律關係，求為命被告賠償該損害並加計法定利息之判決等語
    。
    被告則以開車來委託修車是一位楊先生，其修理好後，即將車輛及鑰匙交付該楊
    先生，楊先生將車輛停於修車廠外之騎樓上而遭竊，與被告無關，被告自無庸負
    賠償之責等語置辯。
二、經查，原告承保訴外人邦霖公司所有系爭車牌號碼ＣＥ─八八五三號車輛之汽車
    竊盜損失險，保險期間自八十六年七月二十六日起至八十七年七月二十六日止。
    於保險期間內之八十六年十二月十六日因該車送至位於台北縣新店市○○路○段
    二四九號之被告億而富公司修理及保養，而遭他人竊取。原告已依保險契約理賠
    六十二萬四千七百八十元予邦霖公司，邦霖公司業將汽車所有權移轉原告之事實
    ，為兩造所不爭，並有原告提出之汽車被竊理賠申請書、台北縣警察局車輛失竊
    證明單、進口與貨物稅完（免）稅證明書、汽（機）車各項異動登記書、讓與契
    約書、催告函在卷可稽，堪信原告主張所承保之車輛於保險期間內發生竊盜之保
    險事故，並已依約理賠之事實為可採信。
三、原告主張系爭車輛係由戊○○駕駛委由被告修車，於被告承攬修車期間內遭竊之
    事實，雖據提出前揭汽車被竊理賠申請書為證，惟為被告所否認，並辯稱車輛係
    由一位楊先生交付修理，其修理完成後已交付楊先生，車輛被竊自非被告所應負
    責等語。查證人即曾任職於被告億而富公司職員之林宏明證稱：伊修理系爭車輛
    ，修好後交給老板（即被告己○○），伊記得來修車與牽車的人在下班時有來一
    次，是與老板接洽的等語。證人即現任職於被告億而富公司之周育詩證稱：當時
    老板叫我與林宏明一起保養，保養完後，老板將車交給車主。車主是與住在我們
    修車廠後面的鄰居過來，老板應該有叫車主來牽車，車子停在場外，維修時車是
    在場內，下班後拉下鐵門，我走了，老板也走了等語。核與被告所稱：當日楊先
    生於下午二、三時許將車交由伊更換機油、保養等，約三小時可完成，於六、七
    時許完成，即通知楊先生來開走，楊先生說沒有位置停，沒有馬上要走，故停在
    其修車廠前，其告知下班後即關門，當日晚上九點即下班關門等語大致相符。且
    參諸原告提出之汽車被竊理賠申請書內載明，被竊前後使用系爭車輛者為戊○○
    ，最後離開被保險汽車之時間為八十六年十二月十六日二十一時三十分，最後使
    用情形係保養後停放於保養廠門口，應酬後回家，第二天取車時發現不見等情，
    足認被告所稱伊將系爭車輛修好後，交付予委託修理者，惟該人自行停於被告修
    車廠外，嗣後遭竊之事實堪以採信，原告主張系爭車輛於被告修理期間，未交付
    委託修車之戊○○前即遭竊之事實，尚非可採。
四、按稱承攬者，謂當事人約定，一方為他方完成一定之工作，他方俟工作完成，給
    付報酬之契約，民法第四百九十條定有明文。本件被保險人之使用人戊○○將系
    爭車輛交由被告億而富公司修理及保養，於工作完成時，支付費用，核屬承攬契
    約之性質。又工作毀損、滅失之危險，於定作人受領前，由承攬人負擔，如定作
    人受領遲延者，其危險由定作人負擔，同法第五百零八條第一項亦有明文。系爭
    車輛於被告億而富公司修理工作完成後，交付戊○○受領後，遭第三人竊取而滅
    失，已如前述，此項危險，依前揭規定，應由定作人自行負擔。則被保險人對於
    被告億而富公司顯無契約上之損害賠償請求權，復無侵權行為之損害賠償請求權
    。按保險法第五十三條第一項規定之保險人代位權，其行使之對象，不以侵權行
    為之第三人為限，苟被保人因保險人應負保險責任之損失發生，而對於第三人有
    損失賠償請求權，保險人即得於給付賠償金額後，代位行使被保險人對於第三人
    之請求權。是被保險人因契約關係對於第三人有損失賠償請求權時，固非不得為
    保險法第五十三條之保險代位之範圍。惟查件被保險人對於被告億而富公司既無
    承攬契約之損害賠償請求權存在，則原告自無代位之可能。又民法第二十八條規
    定，乃規範法人之侵權行為能力，係指法人之董事因執行職務對他人構成侵權行
    為時，由法人與該董事負連帶賠償責任，尚不包含董事依法執行職務行為之部分
    ，本件被告己○○為被告億而富公司之董事，惟其執行修車職務，並無不法侵害
    被保險人之行為，對於被保險人並無損害賠償義務，被告億而富公司自無就被告
    己○○行為負責之理，是原告依民法第二十八條請求被告連帶賠償亦無理由。
五、原告損害賠償之訴既經駁回，其假執行之聲請即失所依附，應併予駁回。
六、結論：本件原告之訴為無理由，依民事訴訟法第七十八條判決如主文。
中      華      民      國    八十九    年      十      月    三十一    日
                                      民事第五庭法      官  林麗玲
右為正本係照原本作成
如對本判決上訴，須於判決送達後廿日內向本院提出上訴狀
中      華      民      國    八十九    年      十一    月        一    日
                                                法院書記官  王宜玲


司法院資訊處製作；財團法人民間司法改革基金會備份。
